最高法院民事裁定　　　　　　　　　　　　　　　　　八十八年度台抗字第七四號
　　抗　告　人　丑 ○ ○
　　　　　　　　癸 ○ ○
　　　　　　　　亥 ○ ○
　　　　　　　　子 ○ ○
　　　　　　　　巳 ○ ○
　　　　　　　　壬○○○
　　　　　　　　己 ○ ○
　　　　　　　　庚 ○ ○
　　　　　　　　辛 ○ ○
　　　　　　　　午 ○ ○
　　　　　　　　卯 ○ ○
　　　　　　　　寅 ○ ○
　　　　　　　　酉 ○ ○
　　　　　　　　申 ○ ○
　　　　　　　　辰 ○ ○
　　　　　　　　戌 ○ ○
　　　　　　　　甲○○○
　　　　　　　　未 ○ ○
　　　　　　　　地 ○ ○
　　　　　　　　丙 ○ ○
　　　　　　　　戊 ○ ○
　　　　　　　　丁 ○ ○
　　　　　　　　乙 ○ ○
　　右　二　人
　　法定代理人　李 振 裕
右抗告人因與相對人天○○等間請求所有權移轉登記事件，對於中華民國八十七年十
月二十六日台灣高等法院台中分院裁定（八十七年度上更(三)字第二八號），提起抗告
，本院裁定如左：
    主  文
原裁定關於抗告人寅○○、酉○○、申○○、辰○○、戌○○、甲○○○、未○○、
地○○、丙○○、戊○○、丁○○、乙○○等十二人部分廢棄，應由台灣高等法院台
中分院更為裁判。
其他抗告駁回。
抗告訴訟費用，除發回部分外，由抗告人丑○○、癸○○、亥○○、子○○、巳○○
、壬○○○、己○○、庚○○、辛○○、午○○、卯○○等十一人負擔。
    理  由
查抗告人寅○○以次十二人係於原法院本次更審時，始經追加為當事人，渠等既未受
第一審之判決，即無所謂對第一審之判決聲明上訴問題。則渠等於原法院追加為當事
人所為之先、備位聲明（見：原審「上更三」字卷六五－六七頁、一一四頁），已難
謂有變更第一審之訴之可能，且渠等於追加為當事人後，除為上開先、備位之聲明外
，並未再為其他之聲明或變更。原法院不察，竟以抗告人寅○○以次十二人之變更之
訴為不合法，而為不利於該抗告人十二人之裁定，自有違誤。抗告人寅○○以次十二
人抗告意旨指摘原裁定關於渠等十二人部分為不當，求予廢棄，非無理由。至抗告人
丑○○以次十一人，係曾受第一審不利判決之原告。渠等於第一審原聲明求為判決相
對人應就系爭四二一之二二、四二一之二四號土地內分割出「特定部分」及為該部分
之所有權移轉登記，嗣於原法院第一次更審時，經變更為對系爭土地「應有部分」之
請求，原法院既認其變更之訴為合法並依其變更後之新訴為判決，即可認其於第一審
之原訴，已因撤回而終結。揆以民事訴訟法第二百六十三條第二項規定之同一法理，
抗告人丑○○以次十一人，應無再就前開於受第一審終局判決後將原訴撤回之原有聲
明為主張之餘地。乃該抗告人等十一人，於原法院本次更審時，竟猶變更其聲明為本
、備位聲明，而以請求相對人應就系爭土地內分割出「特定部分」及為其中一部分之
所有權移轉登記為「本位聲明」（除聲明之面積與其於第一審之原聲明略有減縮外，
其餘之「特定部分」主張尚無差異），並以相對人應移轉系爭土地之「應有部分」為
「備位聲明」。原法院認其聲明已涉及訴之變更，且無民事訴訟法第二百五十六條第
二款至第四款之情形，相對人對其變更又經表示不同意，其變更聲明自屬不合法。因
以裁定駁回其變更之訴，經核於法洵無違誤。丑○○以次十一人抗告意旨求予廢棄原
裁定，非有理由。
據上論結，本件抗告人丑○○以次十一人之抗告為無理由、抗告人寅○○以次十二人
之抗告為有理由，依民事訴訟法第四百九十二條第一、二項、第九十五條、第七十八
條，裁定如主文。
中      華      民      國    八十八    年      二      月    二十五    日
                              最高法院民事第七庭
                                  審判長法官  朱  錦  娟
                                        法官  蘇  茂  秋
                                        法官  蘇  達  志
                                        法官  顏  南  全
                                        法官  葉  賽  鶯
      右正本證明與原本無異
                                              書  記  官
中      華      民      國    八十八    年      三      月      八      日
